臺灣高等法院臺南分院刑事判決　 95年度重上更(一)字第339號
上　訴　人
即　被　告　甲○○
選任辯護人　莊美貴律師
上列上訴人因偽造文書等案件，不服臺灣臺南地方法院九十年度
訴字第一二四０號中華民國九十一年四月八日第一審判決（起訴
案號：臺灣臺南地方法院檢察署八十九年度偵字第七０七三、八
五六一號），提起上訴，經本院判決後由最高法院發回更審，本
院判決如下：
    主  文
原判決撤銷。
甲○○行使偽造私文書，足以生損害於他人，處有期徒刑陸月，
如易科罰金，以銀元佰元即新台幣玖佰元折算壹日。如附表編
號十一所示支票背面偽造之「美加有限公司」印章壹枚、印文壹
枚，均沒收。
    事  實
一、美加有限公司（下稱美加公司）與青溪食品股份有限公司（
    下稱青溪公司）則素有業務往來，甲○○之配偶鄭麗鈴為青
    溪公司股東，詎甲○○竟利用其參與執行青溪公司業務之機
    會，基於行使偽造私文書及意圖為自己不法所有詐欺之概括
    犯意，於民國八十八年二月十日前某日，委託某不知情之刻
    印業者在不詳地點偽造「美加有限公司」之印章一枚，蓋用
    於附表編號十一所示之支票背面而為背書後，於八十八年二
    月十日，持往台南縣新化鎮○○路三七四號，向第一商業銀
    行股份有限公司新化分行（下稱第一銀行新化分行）行使後
    辦理貼現，使第一銀行新化分行陷於錯誤而同意貼現，致生
    損害於美加公司等人。嗣因第一銀行新化分行以美加公司等
    為債務人，向法院聲請發給支付命令，美加公司知悉後，因
    美加公司並未在如附表十一所示之支票背書，訴請追究發票
    人鄭志雄等人之刑事責任，經檢察官深入追查，始得上情。
二、案經美加公司訴請臺灣板橋地方法院檢察署呈請臺灣高等法
    院檢察署令轉臺灣臺南地方法院檢察署檢察官偵查起訴。
    理  由
甲、程序部分：
一、證人、鑑定人依法應具結而未具結者，其證言或鑑定意見，
    不得作為證據，刑事訴訟法第一百五十八條之三定有明文。
    又於九十二年二月六日修正公布，並於同年九月一日施行之
    刑事訴訟法在訴訟程序方面作了大幅度之修正，其重點即為
    涉及證據之傳聞法則、其例外、交互詰問運作方式與共同被
    告之調查證據或辯論程序之分離、調查共同被告時，證人程
    序之準用等重大變革。而立法者為因應此一變革，乃於刑事
    訴訟法施行法訂定第七條之三，以為已繫屬各級法院之刑事
    案件，其審理跨越新舊刑事訴訟程序法領域時，應如何適用
    訴訟法之問題之過渡規定。該條明定：「中華民國九十二年
    一月十四日修正通過之刑事訴訟法施行前，已繫屬於各級法
    院之案件，其以後之訴訟程序，應依修正刑事訴訟法終結之
    。但修正刑事訴訟法施行前依法定程序進行之訴訟程序，其
    效力不受影響」。所謂依法定程序進行之訴訟程序「效力不
    受影響」，其立法理由謂：「……但為避免程序之勞費，本
    諸舊程序用舊法，新程序始用新法之一般法則，各級法院於
    修正之刑事訴訟法施行前，已依法踐行之訴訟程序（包含相
    關證據法則之適用），其效力不受影響。故而，對於提起上
    訴之案件，於修正刑事訴訟法施行前，原審法院就可得為證
    據之證據，已依法定程序調查者，其效力亦不受影響，……
    」是該條所稱「依法定程序進行之訴訟程序」，當指各級法
    院審理已繫屬之案件適用修正前之訴訟程序而言，自不包含
    警詢及偵查中之調查程序在內。本件告訴人謝寶猜於九十一
    年六月三日、同年月十一日在原審以告訴人身分所為之供述
    ，依該時之法律不得命其具結，所為之證述，對本件被告本
    有證據能力。再依九十二年一月十四日修正通過之刑事訴訟
    法施行前，已繫屬於各級法院之案件，其以後之訴訟程序，
    應依修正刑事訴訟法終結之。但修正刑事訴訟法施行前依法
    定程序進行之訴訟程序，其效力不受影響」，且告訴人之告
    訴已有刑法第一百六十九條已有誣告罪之刑事制裁作為擔保
    ，是告訴人謝寶猜於原審以告訴人身分所為供述，對被告有
    證據能力，得為本案證據。
二、按被告以外之人於審判外之陳述，雖不符刑事訴訟法第一百
    五十九條之一至第一百五十九條之四之規定，而經當事人於
　　審判程序同意作為證據，法院審酌該言詞陳述　或書面陳述
    作成時之情況，認為適當者，亦得為證據。當事人、代理人
    或辯護人於法院調查證據時，知有第一百五十九條第一項不
    得為證據之情形，而未於言詞辯論終結前聲明異議者，視為
    有前項之同意，刑事訴訟法第一百五十九條之五定有明文。
    查本件檢察官所舉所有書面及言詞陳述之證據能力，除前述
    告訴人謝寶猜於原審審理時之供述外，餘經本院於審理時提
    示被告及其辯護人均表示同意列為證據，且迄於言詞辯論終
    結前亦未聲明異議，可認為同意作為證據，本院審酌該等供
    述證據之取得過程並無瑕疵，與本案待證事實間復具有相當
    之關聯性，以之為本案證據尚無不當，自得採為證據，先予
    敘明。
乙、實體部分：
壹、有罪部分：
一、訊據被告對於前揭時地委託某不知情之刻印業者偽造「美加
    有限公司」之印章一枚，蓋用於附表編號十一所示之支票背
    面而為背書後，於八十八年二月十日，持往台南縣新化鎮○○路三七四號，向第一銀行新化分行辦理貼現等情，坦承無
    隱，核與告訴人即美加公司之代表人蔣秀桂之指訴相符，且
    清溪公司確曾持上開支票向第一銀行新化分行辦理貼現乙節
    ，亦經本院向該銀行查明屬實，有該行九十一年六月十九日
    一新化字第二八四號函一件在卷可稽（本院上訴卷第一宗六
    七頁）。另該附表編號十一之支票係鄭志雄所簽發，並由鄭
    志雄之兄鄭誠忠交付予青溪公司甲○○當作預付款，支票簽
    發當時無背書資料，係空白的，鄭志雄生意往來都只和甲○○，亦據證人鄭志雄於偵查中及原審調查時證述明確（偵字
    第七０七三號卷五一頁反面、五二頁、偵字第九０九號卷五
    三頁反面、原審卷一八頁），又被告與告訴人美加公司所具
    和解協議書亦謂：本人甲○○對於青溪公司冒用貴公司美加
    公司印章于銀行票貼一事，事發後才知深感抱歉等語，有和
    解協議書影本一紙在卷（本院上訴卷第一宗九八頁），足見
    被告之自白確與事實相符，其於附表編號十一之支票偽造美
    加公司背書之犯行，應可認定，應予依法論科。
二、被告行為後，刑法及刑法施行法業於九十四年二月二日修正
    公布，並於九十五年七月一日施行），參酌最高法院九十五
    年五月二十三日刑事庭第八次會議決議，新刑法第二條第一
    項規定，係規範行為後法律變更所生新舊法律比較適用準據
    法，於新刑法施行後，應適用新刑法第二條第一項規定，為
    從舊從輕比較。另比較時應就罪刑有關之共犯、未遂犯、想
    像競合犯、牽連犯、連續犯、結合犯，以及累犯加重、自首
    減輕暨其他法定加減原因（如身分加減）與加減比例等一切
    情形，本於統一性及整體性原則，綜其全部罪刑結果，而為
    比較。經查：
  (一)刑法第三百三十九條第一項詐欺取財罪，法定刑得科或併科
    銀元一千元以下罰金，而修正後刑法施行法增訂第一條之一
    ：「中華民國九十四年一月七日刑法修正施行後，刑法分則
    編所定罰金之貨幣單位為新臺幣。九十四年一月七日刑法修
    正時，刑法分則編未修正之條文定有罰金者，自九十四年一
    月七日刑法修正施行後，就其所定數額提高為三十倍。但七
    十二年六月二十六日至九十四年一月七日新增或修正之條文
    ，就其所定數額提高為三倍」。刑法第三十三條第五款修正
    為：「罰金：新臺幣一千元以上，以百元計算之」，是依修
    正後之法律，刑法第三百三十九條第一項詐欺取財罪所得科
    處之罰金刑最高為新臺幣三萬元，最低為新台幣一千元。而
    依被告行為時之刑罰法律，即罰金罰鍰提高標準條例第一條
    前段規定之提高倍數十倍及刑法第三十三條第五款規定之罰
    金最低額一元計算，刑法第三百三十九條第一項詐欺取財罪
    所得科處之罰金刑最高為銀元一萬元即新臺幣三萬元，最低
    為銀元一元即新台幣三元。最高額雖均與新法同，然最低額
    均僅為新臺幣三元。因此，比較上述修正前、後之刑罰法律
    ，自以被告行為時之舊法較有利於被告。
　(二)刑法第五十五條後段之牽連犯規定亦經修正後之新刑法刪除
  　，倘依修正後之新法，被告所為之詐欺取財罪及行使偽造私
    文書罪，即應分論併罰。比較新舊法之規定，自應適用舊法
    之規定對於被告較為有利。
　(三)被告於行為時之刑法第四十一條第一項前段規定：「犯最重
　  本刑為五年以下有期徒刑以下之刑之罪，而受六個月以下有
    期徒刑或拘役之宣告，因身體、教育、職業、家庭之關係或
    其他正當事由，執行顯有困難者，得以一元以上三元以下折
    算一日，易科罰金。」，又被告行為時之易科罰金折算標準
    ，修正前罰金罰鍰提高標準條例第二條前段（現已刪除）規
    定，就其原定數額提高為一百倍折算一日，則被告行為時之
    易科罰金折算標準，應以銀元三百元即新臺幣九百元折算一
    日。惟九十五年七月一日修正公布施行之刑法第四十一條第
    一項前段則規定：「犯最重本刑為五年以下有期徒刑以下之
    刑之罪，而受六個月以下有期徒刑或拘役之宣告者，得以新
    臺幣一千元、二千元或三千元折算一日，易科罰金。」，比
    較修正前後之易科罰金折算標準，自以適用修正前刑法第四
    十一條第一項前段規定，較有利於被告。
　(四)本件涉及法律變更部分，綜合上述比較新舊法之規定，以舊
　  刑法有利於被告，依新刑法第二條第一項規定，自應適用行
    為時舊法，先予敘明。
三、查被告偽造美加公司之印章，在支票上背書後持以行使，足
    生損害於他人，核其所為，係犯刑法第二百十條、第二百十
    六條之行使偽造私文書罪。又意圖為自己不法之所有，以該
    偽造背書之支票持向第一銀行新化分行貼現，使銀行陷於錯
    誤而交付財物，所為另犯刑法第三百三十九條第一項之詐欺
    取財罪。其偽造印章、偽造印文之行為，係偽造私文書犯行
    之部分行為，偽造私文書之低度行為，為行使偽造私文書之
    高度行為所吸收，均不另論罪。被告所犯上開行使偽造私文
    書罪與詐欺取財罪間，有方法結果之牽連關係，應依修正前
    刑法第五十五條後段之規定，從一重之連續偽造私文書罪處
    斷。
三、原審對被告予以論罪科刑，固非無見；惟查：(一)被告持附表
    編號十一所示支票係於八十八年二月十日前往第一銀行新化
    分行票貼，原判決認被告係於八十八年四月間偽造美加公司
    印章及背書，自有未合。(二)被告行為後，刑法及刑法施行法
    業於九十四年二月二日修正公布，並於九十五年七月一日施
    行，原審未及比較新舊法之規定而適用最有利於被告之法律
    規定，亦有未合。(三)依本件告訴人不實之指訴及證人乙○○
    不實之證述暨其他卷證資料，並不足證明被告亦有偽造附表
    編號一至十所示支票之背書（詳如後述），原判決未詳予查
    明，而認被告此部分犯罪成立，自有未合。被告上訴意旨否
    認有偽造附表編號一至十所示十紙支票之背書，為有理由，
    且原判決尚有前述(一)、(二)所述可議之處，自屬無可維持，應
    由本院將原判決予以撤銷改判。
四、爰審酌被告偽造美加公司印章於支票背書，危害該公司信譽
    ，惟事後已與美加公司和解，取得該公司之諒解，於原審審
    理時雖否認犯行，惟於本院審理時已坦承犯行，足認已有悔
    意等一切情狀，量處有期徒刑六月，並依修正前刑法第四十
    一條第一項前段規定，諭知易科罰金之折算標準，以示懲儆
    。如附表編號十一所示支票背面偽造之「美加有限公司」印
    章一枚、雖未經扣案，惟既屬偽造，且無證據證明業已滅失
    ，應併與偽造之印文一枚均依刑法第二百十九條規定宣告沒
    收。
貳、不另為無罪諭知部分：
一、公訴意旨另以：甲○○於民國八十八年三、四月間，偽造樺
    璋貿易股份有限公司（下稱樺璋公司）之印章，蓋用於如附
    表編號一至十所示之支票背面而為背書後，基於為自己不法
    所有之意圖，以其中附表編號一至九所示之支票，持向鍾鴻
    麟調現，附表編號十所示之支票則持向第一銀行新化分行貼
    現，鍾鴻麟及第一銀行新化分行因陷於錯誤而同意調現及貼
    現。嗣因鍾鴻麟及第一銀行新化分行分別向樺璋公司聲請法
    院發給支付命令，而獲悉上情。因認被告甲○○涉犯刑法第
    二百十條、第二百十六條之行使偽造私文書罪嫌，及第三百
    三十九條第一項之詐欺取財罪嫌云云。
二、按犯罪事實應依證據認定之，無證據不得推定其犯罪事實；
    又不能證明被告犯罪者，應諭知無罪之判決；刑事訴訟法第
    一百五十四條第二項、第三百零一條第一項分別定有明文。
    所謂犯罪事實之證據，係指足以認定被告確有犯罪行為之積
    極證據而言，該項證據且須適合被告犯罪事實之認定，始得
    採為斷罪資料，有最高法院二十九年度上字第三一０五號、
    五十三年度臺上字第二七五０判例足資參照。又認定不利於
    被告之事實，須依積極證據，苟積極證據不足為不利於被告
    事實之認定時，即應為有利於被告之認定，更不必有何有利
    之證據。再事實之認定，應憑證據，如未能發現相當證據，
    或證據不足以證明，自不能以推測或擬制之方法，為裁判基
    礎，最高法院三十年度上字第八一六號、四十年度臺上字第
    八六號判例亦可參照。況告訴人之告訴，係以使被告受刑事
    訴追為目的，是其陳述是否與事實相符，仍應調查其他證據
    以玆審認，最高法院亦著有五十二年度臺上字第一三００號
    判例可資參照。
三、訊據被告堅決否認有偽造樺璋公司背書之犯行，辯稱：附表
    編號一至十所示十紙支票均系由乙○○交付予被告，而樺璋
    公司係乙○○之配偶即告訴人謝寶猜擔任名義負責人，乙○○則為實際經營人，其經手上開支票，委請被告調借現金並
    與被告換票使用，自有可能於支票背面背書，以明責任，此
    為商業習慣，現鍾鴻麟已對樺璋公司採取法律途徑，樺璋公
    司為免負票據責任，自有可能否認背書之事實。被告係代乙○○調現，自無偽造樺璋公司背書之必要，況且樺璋公司於
    八十八年三月間，既因經營不善，簽發之支票未能兌現，信
    譽破產，被告無須偽刻樺璋公司印章，盜蓋樺璋公司印文背
    書，因如此並未能增添支票之債信。乙○○甚將其已蓋妥發
    票人印文之整冊支票交付伊，伊若圖不軌，逕簽發其支票即
    可達到目的，何須偽刻其印章，盜蓋印文背書等語。被告之
    辯護人則為被告辯稱：起訴書附表編號一至十所列十張支票
    均係乙○○交付予被告，其目的有為換票使用者，亦有委託
    被告鍾鴻麟調現者，因時間已久而且交換的票非常的多，故
    被告無法詳細描述，但是從樺璋公司代表人謝寶猜在原審的
    證詞，可以得知該十張支票背面蓋有樺璋公司的背書，是他
    們收到的客票，謝寶猜也承認樺璋公司有與被告換票使用，
    其中也包括乙○○個人的部分，所以這十張票的來源是乙○○，因換票過程會要求作背書，所以這十張支票會有樺璋公
    司的背書。而乙○○已證述他是樺璋公司的實際負責人，謝
    寶猜提出告訴的目的，是為了推卸鍾鴻麟申請支付命令的債
    務。乙○○也承認他跟被告之間還有債務糾紛，因為他們當
    時都是換票使用，也就是說被告交給乙○○的票都兌現了，
    但是乙○○交給被告的票都無法兌現，這些票的章都是經由
    乙○○手上而來，這些支票雖然有經過被告的手，但是背書
    章如何證明是被告盜蓋上去，這部分並沒有明確的證據，證
    人丙○○也證述，在他手上蓋有相同印文的支票是乙○○親
    自交付，而且背書章是丙○○要求背書上去的，所以樺璋公
    司背書的印章絕非被告所為等語。
四、本件公訴意旨認為被告涉犯上開罪嫌，無係以樺璋公司之告
    訴代表人謝寶猜於偵查中之指訴；被告已坦承附表編號一至
    九所是支票均係其持向鍾鴻麟調現，惟被告就其如何取得該
    等支票？何以支票有樺璋公司之背書，均未能提出有利於己
    之證據以供調查，且該等支票均係由被告經手後，即出現告
    訴人所指訴之背書情事云云為其論據。然查：
  (一)告訴人樺樟公司於八十九年六月十三日所提出告訴狀（見偵
    字第七０七三號卷第二頁），已明確陳述有在支票背面背書
    後將支票交付被告甲○○使用之情形。而被告於原審九十年
    十一月三十日審理時供稱：謝寶猜雖是樺璋公司負責人，但
    所有的支票是他先生（即乙○○）在開，所以有樺璋的票等
    語，謝寶猜就此並無爭執（見原審卷第五三頁），且謝寶猜
    並供稱：「（你們公司是否曾委請甲○○幫你公司用你們的
    客票調現？）應該有，是乙○○委託的。」（見同上筆錄）
    。另謝寶猜於本院上訴審審理時供稱：「（你提出告訴說被
    告偽造文書及偷蓋章？）是的，背書的印章不是我們的，我
    們和被告都是互相換票，我等他一起結算。」（見本院上訴
    卷第三一頁）。而證人乙○○於偵查中已明確承認與謝寶猜
    係夫妻關係（見偵字第一三九九二號卷第五三頁），於原審
    並供稱：「（有無持票透過被告替你們公司調現？）有過。
    」（見原審卷卷第一三七頁）。據此可知樺璋公司公司名義
    上雖係由謝寶猜擔任負責人，實際上之經營者則係其夫乙○○，且乙○○曾持樺璋公司之支票或其所取得之客票委請被
    告代為調借現金，或與被告交換支票使用。又據由謝寶猜於
    九十年十一月二日、同年月三十日在原審審理時供稱：「（
    起訴書編號一至十的支票是否你公司簽發的？）不是，是我
    們向客戶收到的客票。」、「（你們公司是否曾委請甲○○
    幫你公司用你們的客票調現？）應該有，是乙○○委託的。
    」（見原審卷第十七頁、第五三頁），據此堪信被告辯稱如
    附表編號一至十所示支票，是樺璋公司負責人謝寶猜之夫乙○○所交付，並非虛構。至於被告於偵查中雖曾供稱：如附
    表編號十所示之支票乙紙係鄭敏雄所交付，復謂因和樺璋公
    司有換票，所以樺璋公司才背書云云（見偵字第七０七三號
    五八頁），其供述之內容矛盾，諒係因涉案票據繁多，關係
    複雜所致，尚難據此為不利被告之認定。
  (二)依樺璋公司代表人謝寶猜所提出樺璋公司平時所使用之印鑑
    章、勞健保專用章及進出口專用章之印文三枚（偵字第一三
    九九二號卷六十頁），與本件檢察官所指被告偽造背書之支
    票正本九紙、影本一紙之背書印文（偵字第一三九九二號卷
    八六頁證物袋內、偵字第七０七三號卷九頁）比對，上開樺
    璋公司平時使用之各該印文，或為篆體，或為隸體，與附表
    編號一至十所示支票背面留存之樺璋公司背書章之印文皆為
    仿宋體字樣雖不相同，惟法律並未規定背書所用印章必須為
    公司登記之印鑑章，而勞健保專用章及進出口專用章既係供
    勞健保或進出口「專用」，自無可能用於支票背書。故告訴
    人謝寶猜所提出樺璋公司平時所使用之印鑑章、勞健保專用
    章及進出口專用章之印文，雖均與附表編號一至十所示十紙
    支票背面「樺璋公司」之印文不同，亦難據此認定附表編號
    一至十所示十紙支票背面「樺璋公司」之印文係被告所偽造
    。再者，依告訴人謝寶猜於本院上訴審時供稱「…我們和被
    告都是互相換票…」等語（見本院上訴卷第三一頁），可知
    被告與樺樟公司早有換票使用之情形，則被告對於樺樟公司
    簽發支票所使用之印文形式應早已瞭然，倘其確有盜刻樺樟
    公司之印章以供偽造支票背書使用之故意，為免啟人疑竇，
    以當時坊間之刻印技術，儘可仿樺璋公司所使用之真正印文
    形式，而偽刻一個印文相同之印章來使用，要不至於偽造一
    印文形式完全不相同之印章。
  (三)按支票背書之目的，無非係為證明支票之來源，而在一般商
    業及金融交易業界，則另有增加支票債信之效果。而樺樟公
    司之支票自八十八年三月底起即有大量退票之情形，此有華
    南商業銀行台南分行九十五年八月十六日（95）南存字第95
    0431號函附本院之樺樟公司支票存款帳戶退票明細表在卷可
    憑（見本院卷第五五頁）。茲樺樟公司與被告間早有換票使
    用之情形，被告對於樺樟公司財務狀況不佳之情形，被告自
    應知之甚稔，則被告豈有可能於八十八年四月間明知樺樟公
    司已大量退票後，再於支票背面盜蓋樺樟公司印章背書之必
    要，蓋如此作為並不能增加該等支票之信用。
  (四)據證人丙○○於本院審理時到庭證稱：「（《提示本院九十
    一年度上訴字第五八五號卷第五三至五六頁》這四張支票如
    何拿到？）是乙○○找我換票，當初大家有生意往來，乙○○一直找我說他有困難要先跟我換票…這四張支票是乙○○
    跟我換的票。」、「（如何換票，換票目的為何？）乙○○
    他拿他的支票與我的支票，金額開對等，來做對換使用。」
    、「（對換使用的目的為何？）換票為了當成客票使用，取
    得資金。」、「（這四張支票有樺璋公司背書，是否是你叫
    乙○○背書？）對。」、「（四張支票除了提供給被告拿到
    法院之外，這四張支票是否曾經交付被告？）沒有。換票是
    我跟乙○○的事，跟被告無關。」等語，衡諸證人丙○○與
    被告及樺璋公司或乙○○間，均有業務或票據往來，並無特
    別偏袒被告之關係背景，其證述當屬可信。據此可見本院九
    十一年度上訴字第五八五號卷第五三至五六頁所附四紙支票
    乃係證人丙○○與乙○○換票使用而取得，該四紙支票上「
    樺璋公司」之背書則是丙○○要求乙○○所為，且該四紙支
    票除提供給被告拿到法院之外並未經過被告甲○○之手。然
    經比對該四紙支票背面所蓋「樺璋公司」背書之印文，與附
    表編號一至十所示十紙支票背面「樺璋公司」背書之印文，
    其字體、字型大小均屬相同，由此更可證明如附表編號一至
    十所示十紙支票背面「樺璋公司」之背書印文並非被告蓋用
    。
  (五)據證人劉文景於本院上訴審審理時證稱：甲○○要我出來幫
    他們處理債務，說甲○○要還票給乙○○，雖然和解了但甲○○有些票沒有辦法還給乙○○。所以由環球公司付給甲○○三十萬元，甲○○將一百七十五萬五千元的支票暫時還給
    環球公司，另外甲○○還要再交還一些環球公司的支票，環
    球公司還要分三次各給三十萬元與甲○○，當時該交還的支
    票有影印附在本件單子後面，至於該還的哪些支票有幾張我
    沒有印象，但當時確實有指定應該還的支票。原先前面暫時
    交還的支票是預防後來應該交還的支票沒辦法交付時作為抵
    銷用等語（見本院上訴卷第一五一頁），並提出與其所述相
    符且經乙○○簽名之字據一張附卷為憑（同上卷第一五七頁
    ），而乙○○就其簽名之真正亦坦承無訛，則被告辯稱因與
    乙○○換票使用，乙○○並委託被告代為調借現金，因此積
    欠被告債務未能清償，被告乃委託證人劉文景幫忙處理債務
    ，乙○○才與劉文景達成協議於八十八年八月十日先給付三
    十萬元，其他部份約定於八月二十五日、九月十日、九月二
    十五日以現金與退票換（即乙○○以現金換回在被告甲○○
    處之退票）乙節，確屬實情，由此益證被告辯稱附表編號一
    至十之支票是乙○○以樺璋公司名義背書才交付等語，確非
    虛構。準此，被告自無可能偽造樺璋公司之印章，蓋用於如
    附表編號一至十所示之支票背面而為背書。
  (六)附表編號一至九所示之支票，均係被告甲○○持向鍾鴻麟調
　  現，固經被告坦白承認，且經鍾鴻麟於偵查中指證無訛，然
    此顯不足以推論該等支票背面「樺璋公司」之背書印文即係
    被告所偽造。至於證人乙○○雖否認前述九張支票亦係其交
    付，並否認其曾在附表編號一至九所示之支票背面蓋用樺璋
    公司章（偵字第一三九九二號卷五三頁反面），並供稱其經
    手之背書章與附表編號一至九所示之章不一樣，伊要用樺璋
    公司之章，仍須經樺璋公司負責人謝寶猜同意云云（見原審
    卷一三六頁），然乙○○為樺璋公司名義上負責人謝寶猜之
    夫，且為樺璋公司之實際經營者，有如前述，而樺璋公司究
    竟曾否在上開支票背書，該等支票背面「樺璋公司」之背書
    印文是否係被告所偽造，與樺璋公司應否負支票背書人之義
    務攸關，本件既經謝寶猜代表樺璋公司對被告提出告訴，證
    人乙○○與樺璋公司或謝寶猜之間，利害關係既屬一致，自
    難期待乙○○據實證述，其上開證述，與本院前揭認定不符
    ，顯非實情，無可採信。
　(七)至於被告曾在附表編號十一所示之支票背面偽造美加公司背
    書乙節，固經被告坦白承認，並經本院認定被告該部分偽造
    文書之犯行成立，有如前述，然此與被告是否有偽造如附表
    編號一至十所示十紙支票背面樺璋公司背書印文，並不相干
    ，自亦無從據此揣測被告亦有偽造如附表編號一至十所示十
    紙支票背面樺璋公司背書印文之事實。
五、綜據上述各情，本件被告之辯解非不足採信，告訴人謝寶猜
    之指訴及證人乙○○之證述，顯有瑕疵可指，難認與事實相
    符，公訴人就此部分所提出證據之證明力尚未達於使本院確
    信起訴之犯罪事實為真實程度，無從說服本院以形成被告有
    罪之心證，被告此部分被訴犯罪既均不能證明，自應諭知無
    罪。本件為判決之基礎已臻明確，被告猶聲請訊問證人丁○○，核無必要。另據證人許振通於本院上訴審審理時自行到
    庭提出如附表編號十二所示支票（影本件本院上訴卷第五二
    頁），並證稱：「（你和樺璋公司和甲○○有無生意上往來
    ？）我和樺璋公司乙○○沒有生意往來，甲○○曾經拿票向
    我調現過，該支票當庭提出是環球糖果公司乙○○的發票人
    ，票號0000000背面有樺璋公司的背書，甲○○和我
    換票時我很注意要他蓋青溪公司的印章，當時就有這個樺璋
    公司的背書，我沒有問過甲○○，甲○○亦沒有告訴我這個
    背書的來源。」云云（見本院上訴卷第一宗四七頁）。惟該
    紙支票背面「樺璋公司」之背書印文，與前述附表編號一至
    十號支票背面之「樺璋公司」背書印文相同，且被告就此辯
    稱：從這個支票可以看出發票人是環球公司乙○○的票，跟
    人家換票時人家要求背書，他才蓋樺璋公司的背書，被告沒
    有必要再多蓋樺璋公司的印章等語。而告訴人代表人謝寶猜
    雖亦否認此部分支票背書之真正，然依前述同一理由，尚無
    從遽認附表編號十二所示支票背面之「樺璋公司」背書印文
    係被告所偽造，且此部分既未經檢察官起訴或移送併辦，故
    僅附此敘明。
丙、臺灣臺南地方法院檢察署檢察官以九十一年度偵緝字第一九
    四、一九五號於原審併辦意旨略以：告訴人蘇銘川參加被告
    於八十七年四月及十一月間自任會首，所招募每月每會十萬
    元之互助會二會，並交付以每月五日為發票日之十萬元支票
    十四張（並與會員換票），及另會已交付之六會會款，嗣於
    八十八年五月，被告甲○○宣告倒會，會員蘇銘川循票追索
    ，發現會員中有名冊不符者數人，因認被告甲○○另涉有偽
    造文書及詐欺罪嫌。經查，被告於本件犯行係以偽造支票背
    書，持以向銀行貼現，與移送併辦意旨所指以不實名冊，招
    募支票互助會，事後倒會之偽造文書及詐欺犯嫌間，手法完
    全不同，二者間難認有何連續犯裁判上一罪關係，原審據此
    以審判權無從擴張，而退回檢察官另行依法處理，本院經核
    尚無不合（此部分亦未經檢察官於本院聲請併案審理），亦
    附此敘明。
據上論斷，應依刑事訴訟法第三百六十九條第一項前段、第三百
六十四條、第二百九十九條第一項前段，刑法第二條第一項前段
、第二百十條、第二百十六條、第二百十九條、第三百三十九條
第一項，修正前刑法第五十五條、第四十一條第一項前段，廢止
前罰金罰鍰提高標準條例第一條前段、第二條前段，判決如主文
。
本案經檢察官范文豪到庭執行職務。
中　　華　　民　　國　　96　　年　　6 　　月　　27　　日
                  刑事第六庭    審判長法　官  蔡崇義
                                      法　官  曾文欣
                                      法　官  杭起鶴
以上正本證明與原本無異。
如不服本判決，應於收受本判決後十日內向本院提出上訴書狀。
其未敘述上訴理由者並得於提起上訴後十日內向本院補提理由書
狀（均須按他造當事人之人數附繕本）「切勿逕送上級法院」。
　　　　　　　　　　　　　　　　　　　書記官  魏安里
中　　華　　民　　國　　96　　年　　6 　　月　　27　　日
附錄本案論罪科刑法條全文：
刑法第二百十條：
偽造、變造私文書，足以生損害於公眾或他人者，處五年以下有期
徒刑。
刑法第二百十六條：
行使第二百十條至第二百十五條之文書者，依偽造、變造文書或
登載不實事項或使登載不實事項之規定處斷。
刑法第三百三十九條第一項：
意圖為自己或第三人不法之所有，以詐術使人將本人或第三人之
物交付者，處五年以下有期徒刑、拘役或科或併科一千元以下罰
金。
附表：
┌──┬────┬────┬─────┬──────────┬─────┐
│編號│發票人  │發票日  │票面金額  │付款人              │票號      │
│    │        │        │（新台幣）│                    │          │
├──┼────┼────┼─────┼──────────┼─────┤
│一  │王明珠  │88.5.11 │＄286,850 │高雄縣鳳山信用合作社│0000000   │
├──┼────┼────┼─────┼──────────┼─────┤
│二  │丁○○  │88.5.15 │＄358,200 │新竹區中小企業銀行  │0000000   │
│    │        │        │          │竹南分行            │          │
├──┼────┼────┼─────┼──────────┼─────┤
│三  │丁○○  │88.5.27 │＄308,300 │新竹區中小企業銀行  │0000000   │
│    │        │        │          │竹南分行            │          │
├──┼────┼────┼─────┼──────────┼─────┤
│四  │丁○○  │88.6.12 │＄260,000 │新竹區中小企業銀行  │0000000   │
│    │        │        │          │竹南分行            │          │
├──┼────┼────┼─────┼──────────┼─────┤
│五  │泉閔食品│88.6.17 │＄250,000 │華南商業銀行竹南分行│0000000   │
│    │有限公司│        │          │                    │          │
├──┼────┼────┼─────┼──────────┼─────┤
│六  │丁○○  │88.6.27 │＄313,500 │新竹區中小企業銀行  │0000000   │
│    │        │        │          │竹南分行            │          │
├──┼────┼────┼─────┼──────────┼─────┤
│七  │泉閔食品│88.6.29 │＄263,200 │華南商業銀行竹南分行│0000000   │
│    │有限公司│        │          │                    │          │
├──┼────┼────┼─────┼──────────┼─────┤
│八  │丁○○  │88.7.12 │＄263,860 │新竹區中小企業銀行  │0000000   │
│    │        │        │          │竹南分行            │          │
├──┼────┼────┼─────┼──────────┼─────┤
│九  │丁○○  │88.7.15 │＄172,864 │新竹區中小企業銀行  │0000000   │
│    │        │        │          │竹南分行            │          │
├──┼────┼────┼─────┼──────────┼─────┤
│十  │鄭敏雄  │88.6.29 │＄85,000  │萬泰商業銀行歸仁分行│0000000   │
├──┼────┼────┼─────┼──────────┼─────┤
│十一│鄭志雄  │88.4.30 │＄264,990 │華僑銀行板橋分行    │0000000   │
├──┼────┼────┼─────┼──────────┼─────┤
│十二│環球糖│88.4.28 │＄316980  │中國國際商業銀行台南│0000000   │
│    │股份有限│        │          │分行                │          │
│    │公司    │        │          │                    │          │
└──┴────┴────┴─────┴──────────┴─────┘
